臺灣高等法院刑事判決
108年度上易字第2551號
上  訴  人  
即  被  告  彭益人


選任辯護人  高烊輝律師
上列上訴人即被告因竊盜案件，不服臺灣新北地方法院107年度
易字第746號，中華民國108年10月9日第一審判決（起訴案號：
臺灣新北地方檢察署106年度偵字第20070號），提起上訴，本院
判決如下：
    主  文
原判決撤銷。
彭益人犯如附表「罪名」欄所示之罪，均累犯，各處如附表「宣
告刑及沒收」欄所示之刑及沒收。應執行有期徒刑捌月，如易科
罰金，以新臺幣壹仟元折算壹日。
    事  實
一、彭益人前因傷害案件，經臺灣新北地方法院（下稱新北地院
    ）以101年度易字第1791號判處有期徒刑3月，並經本院以10
    2年度上易字第675號駁回上訴確定，於民國102年11月21日
    易科罰金執行完畢；復因搶奪案件，經新北地院以103年度
    訴字第455號判處有期徒刑1年10月確定，於105年1月18日執
    行完畢。猶不知悔改，竟意圖為自己不法之所有，於106年4
     月20日晚間10時45分許至當晚10時57分許，侵入新北市○○
    區○○路000巷0號、8號「仁愛天廈」社區住宅，先後在如附
    表所示時、地，分別徒手竊取唐佑榮、陳錦華、許依羚、吳
    文生所有如附表「竊得物品」欄所示之物，得手後離去。嗣
    經唐佑榮、陳錦華、許依羚、吳文生發覺遭竊而報警處理，
    為警調閱該社區監視器錄影畫面，始循線查悉上情。
二、案經唐佑榮訴由新北市政府警察局永和分局報告臺灣新北地
    方檢察署檢察官偵查起訴。
    理  由
壹、證據能力部分：
一、證人葉添明於偵查中向檢察官所為之陳述，業據其具結擔保
    可信性，此有證人結文在卷可稽（見偵字卷第353頁），復
    查無證據足認檢察官有違法取供或證人葉添明有非出於自由
    意志而為陳述之情事，既無顯不可信之情況，揆諸刑事訴訟
    法第159條之1第2項規定，自有證據能力。證人葉添明於原
    審審理時復到場證述，並經辯護人交互詰問，賦予被告行使
    反對詰問權之機會，已踐行保障被告對於證人之正當詰問權
    ，應認已經合法調查而得為證據。辯護人否認證人葉添明於
    檢察官偵查中所為證述之證據能力，自不足採。       
二、本案據以認定被告犯罪之其他供述證據（詳如後述），其中
    屬於傳聞證據之部分，檢察官、被告、辯護人均未爭執其證
    據能力，復經本院審酌認該等證據之作成無違法、不當或顯
    不可信之情況，非供述證據亦查無公務員違背法定程序而取
    得之情事，依刑事訴訟法第158條之4反面解釋、第 159條至
    第159條之5之規定，均有證據能力。
貳、實體部分： 
一、訊據被告矢口否認有何竊盜犯行，辯稱：不識時任仁愛天廈
    社區保全人員之葉添明；住在該社區附近，該社區監視器錄
    影畫面中之人與葉添明熟識，且進出自然，不可能係伊云云
    。經查：
  ㈠告訴人唐佑榮、被害人陳錦華、許依羚、吳文生均為新北市○
    ○區○○路000巷0號、8號仁愛天廈社區住戶，其等所有如附表
    所示之鞋，原分別置於其等如附表所示住宅門口之鞋櫃上、
    座椅下、鞋櫃前（其中告訴人唐佑榮、被害人陳錦華、許依
    羚最後一次穿著返家之時間分別為106年4月19日晚間約11時
    30分許、106年4月20日晚間約8時40分許、106年4月20日下
    午約5時30分許），嗣其等於106年4月21日相繼發覺自己所
    有之上開鞋子遭竊等情，業據告訴人唐佑榮、被害人陳錦華
    、許依羚、吳文生於警詢時指述明確（見偵字卷第27至40頁
    ），並為被告所不否認，是堪認上開竊案發生時點應為106
    年4月20日晚間至106年4月21日之間。  
  ㈡案經告訴人唐佑榮、被害人陳錦華、許依羚、吳文生報警處
    理，為警調閱上開社區監視器錄影畫面，發覺被告於106年4
     月20日晚間10時45分許進入該社區，直至當晚10時57分許
    始離去等情，亦據證人即時任該社區保全人員之葉添明於偵
    查中證稱：106年4月20日晚間10點多進入社區之人為被告，
    被告當時自稱法律事務所的人，住戶有訴訟案件，他要去討
    論云云，伊按對講機沒人接，被告說要開庭，伊就讓被告進
    去，被告進入社區時有揹1個側背包，手上有拿1個手提袋，
    之後手上就帶大包小包出來，且有鞋盒的東西等語（見偵字
    卷第231至233、265至266頁），暨於原審審理時證稱：該社
    區只有1個出入口，被告於106年4月20日晚間有進入該社區
    ，被告自稱法律事務所的人，說要訪客，那個住戶明天就要
    出庭，今天晚上要跟那個住戶會面，伊就放行，伊有要求被
    告換證件，但伊忘記登記，因被告有證件，伊就讓被告進去
    ，被告進入社區時有揹1個斜背包，進去約20幾分鐘，從社
    區大門離開時，除了背包以外，還有拿很多東西，就是紙裝
    的東西，有看到大包小包，大概像鞋子之類的用紙包起來，
    用他的背包包起來，伊於被告離開時，有和被告交談，詢問
    被告關於法律事務所就殘障者或中低收入戶收費有無比較便
    宜等語明確（見原審易字卷第169至182、185頁），並經原
    審勘驗該社區內、外及電梯內之監視器錄影畫面顯示：⒈檔
    案「1.MOV09948」，監視器畫面顯示時間「0000-00-00 00
    ：45：48-22：45：57」，1名男子（下稱A男）出現於畫面
    左方，A男肩背1個黑色方型大包，為左肩右斜之背法，頭戴
    帽子，手拿文件袋，走到仁愛社區信箱前站立觀望；⒉檔案
    「2.MOV09942」，監視器畫面顯示時間「0000-00-00 00：4
    9：56-22：50:30」，A男於電梯內，身穿黑色有墊肩之外套
    ，左手拿1件外套，對電梯內之鏡子整理上衣，將左手所拿
    外套改為披掛在左手臂上，頭戴黑色帽子，帽子前緣、側邊
    、後方有白色圖樣，出電梯門後朝旁邊住戶門口觀望並伸出
    右手指，向住戶門口斜上方比劃，電梯門關上；⒊檔案「3.M
    OV09943」，監視器畫面顯示時間「0000-00-00 00：59：14
    -22：59：18」，A男頭戴有白色圖樣之帽子出現於畫面左下
    角（電梯對面）後消失於畫面中；⒋檔案「4.MOV09945」，
    監視器畫面顯示時間「0000-00-00 00：59：48-23：01：47
    」，A男出現於畫面左方，往仁愛社區大門方向走，於大門
    口與保全人員對話，談話時間約1分多鐘，談話中有1名仁愛
    社區女住戶從旁經過、走入仁愛社區大門內，A男給保全人
    員某物，保全人員以右手接過後，改以左手拿取，以右手推
    眼鏡，後以雙手拿取觀看該物，再改以右手拿取該物，將該
    物收置右邊口袋未返還予A男，A男結束與保全人員之對話並
    離開仁愛社區，A男之黑色包包仍為左肩右斜之背法，右手
    拿1份文件袋，並以右手環抱1袋粉紅色塑膠袋，袋內物品呈
    不規則狀，A男離開仁愛社區大門，右手之文件袋改以雙手
    拿取，且邊走邊觀看，消失於畫面中；⒌檔案「4.MOV09954
    」，監視器畫面顯示時間「0000-00-00 00：57：18-22：59
    ：08」，A男走向仁愛社區大門，黑色包包仍為左肩右斜之
    背法，走至社區大門口，保全人員走出與A男談話，談話中
    有1名仁愛社區女住戶從旁經過、走入仁愛社區大門內，後A
    男與保全人員談話結束，揮手離去，消失於畫面中等情，有
    原審勘驗筆錄暨擷取畫面附卷可參（見原審易字卷第183至1
    84、193至203頁），核與前揭證人葉添明證述情節大致相符
    ，證人葉添明於原審審理時復證稱：在警衛室和被告交談時
    ，警衛室的光線很好等語（見原審易字卷第185頁），足見
    其當可清楚辨識進出該社區之人，參以被告於偵查中自承卷
    附該社區電梯內監視器錄影畫面顯示時間106年4月20日晚間
    10時49分59秒（即偵字卷第85頁之編號2照片）影像中之男
    子應係其本人無訛（見偵字卷第304頁），益徵證人葉添明
    指證被告於106年4月20日晚間10時45分許進入該社區、直至
    當晚10時57分許始離去等情，確屬可採，前述畫面中之A男
    應為被告無訛。被告既於告訴人唐佑榮、被害人陳錦華、許
    依羚、吳文生發覺遭竊之前一晚，進出案發社區，復於偵查
    中自承：不清楚自己當時至該社區內做何事，也不認識該社
    區之住戶，亦無友人住在該處等語（見偵字卷第304至305頁
    ），則以其進出該社區之時間適與竊案發生時點重疊，且現
    身之地點恰為案發現場所在社區，其又不能陳明有何正當事
    由進出該處，復於離去時手中增加其進入該社區之初所未持
    有之粉紅色塑膠袋1只且其內裝有物品等情觀之，足認其應
    係為行竊，始藉詞侵入上開社區住宅，竊取前述財物得手後
    離去，本案竊盜確係其所為無訛。其事後翻異前詞，否認於
    前揭時間進出該社區，辯稱：並非上開畫面中之A男，該人
    與葉添明熟識，且進出自然，不可能係伊云云，顯屬臨訟卸
    責之詞，不足採信。辯護人稱：前揭監視器錄影畫面，客觀
    上難以辨識進入社區及步出社區之犯嫌確屬同一且為被告本
    人云云，亦不足採。縱由上開監視器錄影畫面勘驗結果，難
    以辨識被告手中所持究為何物，仍無從執此逕為有利於被告
    之認定，辯護人徒以該等錄影畫面無法證明被告手中所持之
    物即為鞋子或鞋盒為由，辯稱本案並無證據足認被告行竊云
    云，自亦不足採信。  
  ㈢辯護人雖另稱：證人葉添明既自承外人進入社區時，依正常
    程序，保全人員需登記、換證件及通知住戶，然證人葉添明
    卻僅有換證件，而未登記及通知住戶，足見其證述被告曾至
    上開社區乙節，顯有悖於經驗法則；又該社區另有住戶吳炳
    賢亦曾指訴被告於106年4月17日竊取其鞋，惟證人葉添明卻
    稱並無其他住戶表示鞋子被偷，此亦足認其記憶之正確性顯
    有瑕疵；況被告果竊取住戶之鞋，豈可能如證人葉添明所述
    竟大搖大擺、手持贓物，逕自從社區大門、保全人員面前步
    行而出，甚且與保全人員交談？證人葉添明又何以未當場將
    手持大包小包物品之被告攔下或報警？凡此均足見證人葉添
    明所述悖於經驗法則，存有嚴重瑕疵，無法採為認定被告有
    罪之證據云云。惟查證人葉添明縱有未依程序登記訪客身分
    及通知住戶之情，充其量亦僅係違背職務、便宜行事，尚難
    執此即謂其上開證述有何違背經驗法則之處。至該社區雖另
    有住戶吳炳賢指訴其於106年4月18日發覺其所有、置於住處
    門口鞋櫃之鞋子1雙遭竊（見偵字卷第19至25頁），然其既
    係遲至本案發生後告訴人唐佑榮、被害人陳錦華、許依羚於
    106年4月21日報警之翌日（即106年4月22日），始報案指訴
    上情，此有卷附警詢筆錄可證（見偵字卷第19、27、35、37
    頁），則證人葉添明證稱在本案發生之前，並無社區住戶反
    應鞋子被偷等語（見原審易字卷第177頁），自無不實，難
    認有何辯護人所指記憶錯誤之瑕疵。又其既已受被告話術所
    騙，誤信被告為法律事務所人員，前來拜訪客戶、商討開庭
    事宜，因而同意被告進入社區，該社區又僅有單一出入口，
    於此情形下，被告容或因認證人葉添明已然受騙、其遭識破
    真實身分及拆穿謊言之可能性極低，故仍逕自從容由社區大
    門步行離去，並於證人葉添明詢問法律相關事宜時，仍予應
    答，核與情理無違，即令證人葉添明於被告離去時，未將手
    持大包小包物品之被告攔下並報警，亦無何悖於情理之處。
    辯護人徒憑上情，指摘證人葉添明所述悖於經驗法則，存有
    嚴重瑕疵，無法採為證據云云，自不足採。
  ㈣辯護人復以：被告先後遭警兩度執行搜索，均無查獲任何被
    害人遭竊之物，足證其無侵入住宅竊盜犯行云云。惟本案發
    生後，員警第一次對被告執行搜索，係於106年5月4日在新
    北市政府警察局永和分局新生派出所內，經被告同意後，對
    被告之身體及所持手機執行搜索，而非至被告之住居所等處
    執行搜索，此有卷附自願受搜索同意書、搜索扣押筆錄可稽
    （見偵字卷第43至51頁），故被告斯時縱未遭查獲本案贓物
    ，亦難據為有利於其之認定。至員警事後固於同年7月18日
    持新北地院核發之搜索票至被告住處執行搜索，仍未能扣得
    本案贓物，此有搜索票、搜索扣押筆錄在卷可參（見偵字卷
    第109至119頁），然斯時距案發已久，被告既早於106年5月
    4日第一次受搜索時即知員警正在查辦本案，則其或為降低
    被查獲之風險，因而將贓物藏置某處、甚且逕予拋棄，亦屬
    情理之常，要難僅憑其受搜索未遭起獲贓物乙節，遽為有利
    於其之認定。辯護人此部分所辯，亦難採信。
  ㈤至於上開社區住戶吳炳賢指訴其鞋遭竊乙事，雖據檢察官偵
    查後為不起訴處分確定，此有卷附不起訴處分書可參（見偵
    字卷第359至361頁），然其先前有無另犯該案，與本案是否
    其所為，係屬二事，且兩案證據亦屬不同，辯護人逕謂：基
    於與該不起訴處分相似之理由，亦應認本案各項證據均無法
    證明被告行竊云云，自屬無稽。  
  ㈥綜上所述，本案事證明確，被告犯行洵堪認定，應予依法論
    科。
二、論罪科刑：
  ㈠查被告行為後，刑法第321條第1項業於108年5月29日修正公
    布，同年月31日生效，其法定刑由「6月以上、5年以下有期
    徒刑，得併科新臺幣10萬元以下罰金」，修正為「6月以上5
     年以下有期徒刑，得併科50萬元以下罰金」，比較新舊法
    結果，適用修正前之規定，對被告較為有利，依刑法第2條
    第1項前段規定，自應適用修正前之舊法論處。是核被告所
    為，均係犯修正前刑法第321條第1項第1款之侵入住宅竊盜
    罪。其所犯上開4罪間，犯意各別，行為互殊，應予分論併
    罰。
  ㈡被告前因傷害案件，經新北地院以101年度易字第1791號判處
    有期徒刑3月，並經本院以102年度上易字第675號駁回上訴
    確定，於102年11月21日易科罰金執行完畢；復因搶奪案件
    ，經新北地院以103年度訴字第455號判處有期徒刑1年10月
    確定，於105年1月18日執行完畢，此有卷附本院被告前案紀
    錄表可按，合於刑法第47條第1項「受徒刑之執行完畢，或
    一部之執行而赦免後，5年以內故意再犯有期徒刑以上之罪
    者，為累犯，加重本刑至二分之一。」之累犯規定，參酌司
    法院大法官釋字第775號解釋意旨，審酌被告構成累犯之前
    案之一係犯搶奪罪，與本案同屬財產犯罪，其經判處徒刑並
    執行完畢，理應產生警惕作用，並因此自我控管，然其竟又
    犯本案加重竊盜罪，足見其有一定特別之惡性，對於刑罰之
    反應力顯然薄弱，而有延長矯正期間，以助重返社會，並兼
    顧社會防衛之需，且就其所犯加重竊盜罪之最低本刑予以加
    重，尚不致使其所受之刑罰超過其所應負擔之罪責，而造成
    對其人身自由過苛之侵害，經核仍有加重此部分法定最低本
    刑之必要，應依刑法第47條第1項規定，加重其刑。  
  ㈢被告雖自89年間起即患有精神疾病，因而領有中度精神障礙
    證明，並曾於103年間經馬偕紀念醫院鑑定結果，認：其過
    去主要問題為酒精及安眠藥物依賴合併有憂鬱情緒，亦曾因
    衝動控制不佳、自我傷害或酒精戒斷出現短暫意識及行為異
    常而住院，目前則仍有輕鬱症狀等情，有卷附中華民國身心
    障礙證明、馬偕紀念醫院鑑定報告書可憑（見本院卷第75至
    77、189至203頁）。然由其於案發當日尚能步行至上址社區
    ，向保全人員謊稱為法律事務所人員，前來拜訪客戶商討開
    庭事宜云云，進而搭乘電梯上樓行竊，得手後離去之際，尚
    能與保全人員交談、應答等情狀，足見其斯時意識清晰，難
    認其於行為時之知覺理會及判斷能力有何顯著異於常人之處
    ，復查無證據足認其行為時有因精神障礙致無法或難以控制
    自己行為之情事，縱其患有上述精神疾病，仍具有相當之認
    知、判斷能力，不影響其於行為時辨識行為違法或依其辨識
    而行為之能力，難認其行為時因精神障礙或其他心智缺陷，
    致不能辨識其行為違法或欠缺依其辨識而行為之能力，或致
    其辨識行為違法或依其辨識而行為之能力顯著減低之情形，
    自無適用刑法第19條規定不罰或減輕其刑之餘地，所辯其精
    神狀況使其判斷能力有問題云云，亦不足採。至其於另案行
    為時之精神狀態如何，與本案無關，尚難比附援引、執為本
    案減刑之事由。辯護人聲請鑑定被告於本案行為時之精神狀
    態，亦核無必要，附此敘明。
  ㈣被告侵入住宅竊取如附表所示之物，固均危害他人財產權益
    及社會治安，然其各次竊得之財物僅有鞋子1雙，價值非鉅
    ，惡性及危害社會之程度較輕，是其各該犯罪之情狀，客觀
    上均足以引起一般同情而顯可憫恕，雖科以法定最低度刑，
    仍嫌過重，爰皆依刑法第59條規定酌減其刑，並均先加後減
    之。
  ㈤原審認被告侵入住宅竊盜，共4次，事證明確，而予分別論罪
    科刑，並為相關沒收之宣告，固非無見。惟查本案依被告各
    次犯罪情狀，應認均有刑法第59條規定之適用，原審未斟酌
    及此而為科刑，自有違誤。被告上訴仍執前詞否認犯罪，固
    屬無理由，業經本院指駁說明如前，惟其指摘原審量刑過重
    ，則為有理由。是原判決既有上開違誤可議之處，自屬無可
    維持，應予撤銷改判。爰審酌被告正值壯年，不思循正途取
    財，侵入社區大樓住宅行竊，固危害他人財產權益及社會治
    安，然各次竊得之財物僅有鞋子1雙，價值非鉅，兼衡其前
    科品行、各次犯罪之動機、目的、手段、所得財物、二、三
    專畢業之智識程度（見本院卷第137頁之被告個人基本資料
    ）、領有中度身心障礙證明、自承家庭經濟貧寒等生活狀況
    （見偵字卷第5頁）、暨犯罪後否認犯行、迄未賠償告訴人
    唐佑榮、被害人陳錦華、許依羚、吳文生所受損害、態度難
    謂良好等一切情狀，分別量處如附表「宣告刑及沒收」欄所
    示之刑，並均諭知易科罰金之折算標準，暨定其應執行之刑
    。
三、末查被告所竊得如附表「竊得物品」欄所示之物，為其各次
    犯罪所得，且未扣案，均應依刑法第38條之1第1項前段、第
    3項規定宣告沒收，於全部或一部不能沒收或不宜執行沒收
    時，追徵其價額。
據上論斷，應依刑事訴訟法第369條第1項前段、第364條、第299
條第1項前段，刑法第2條第1項前段、修正前刑法第321條第1項
第1款、刑法第47條第1項、第59條、第41條第1項前段、第51條
第5款、第38條之1第1項前段、第3項，判決如主文。
本案經檢察官陳幸敏到庭執行職務。
中    華    民    國    109   年    3     月    12    日
                  刑事第十六庭  審判長法  官  葉騰瑞
                                      法  官  廖紋妤
                                      法  官  陳芃宇
以上正本證明與原本無異。
不得上訴。
                                      書記官  李佳芬
中    華    民    國    109   年    3     月    20    日
附錄：本案論罪科刑法條全文                              
修正前中華民國刑法第321條
犯竊盜罪而有下列情形之一者，處6 月以上、5 年以下有期徒刑
，得併科新臺幣10萬元以下罰金：
一、侵入住宅或有人居住之建築物、船艦或隱匿其內而犯之者。
二、毀越門扇、牆垣或其他安全設備而犯之者。
三、攜帶兇器而犯之者。
四、結夥三人以上而犯之者。
五、乘火災、水災或其他災害之際而犯之者。
六、在車站、埠頭、航空站或其他供水、陸、空公眾運輸之舟、車、航空機內而犯之者。                             
附表：
編號 被害人 行竊時間 行竊地點 竊得物品   罪名 宣告刑及沒收 一 唐佑榮 106年4月20日晚間10時45分許至當晚10時57分許之間某時 新北市○○區○○路000 巷0 號5 樓門口鞋櫃上 唐佑榮所有之紅色ADIDAS品牌運動鞋1雙（價值約新臺幣【下同】3,500元） 侵入住宅竊盜 有期徒刑肆月，如易科罰金，以新臺幣壹仟元折算壹日。未扣案如附表編號一「竊得物品」欄所示之物沒收，於全部或一部不能沒收或不宜執行沒收時，追徵其價額。 二 陳錦華 106年4月20日晚間10時45分許至當晚10時57分許之間某時 新北市○○區○○路000 巷0 號8 樓門口座椅下 陳錦華所有之綠底灰紋SKECHERS品牌鞋子1雙（價值約2,000元） 侵入住宅竊盜 有期徒刑肆月，如易科罰金，以新臺幣壹仟元折算壹日。未扣案如附表編號二「竊得物品」欄所示之物沒收，於全部或一部不能沒收或不宜執行沒收時，追徵其價額。 三  許依羚 106年4月20日晚間10時45分許至當晚10時57分許之間某時 新北市○○區○○路000 巷0 號2 樓門口鞋櫃前 許依羚所有之黑色UA品牌運動鞋1雙（價值約2,780元） 侵入住宅竊盜 有期徒刑肆月，如易科罰金，以新臺幣壹仟元折算壹日。未扣案如附表編號三「竊得物品」欄所示之物沒收，於全部或一部不能沒收或不宜執行沒收時，追徵其價額。 四  吳文生 106年4月20日晚間10時45分許至當晚10時57分許之間某時 新北市○○區○○路000 巷0 號9 樓門口鞋櫃前 吳文生所有之灰色NIKE品牌運動鞋1雙（價值約2,000元） 侵入住宅竊盜 有期徒刑肆月，如易科罰金，以新臺幣壹仟元折算壹日。未扣案如附表編號四「竊得物品」欄所示之物沒收，於全部或一部不能沒收或不宜執行沒收時，追徵其價額。